臺灣桃園地方法院民事判決　　　　　　　 95年度訴字第950號
原　　　告　統勝紡織廠有限公司
法定代理人　乙○○
訴訟代理人　陳啟昌 律師
被　　　告　昱盛營造股份有限公司
　　　　　　　　　　　　1樓
法定代理人　丙○○
訴訟代理人　林清漢　律師
被　　　告　桃園縣龜山鄉公所
法定代理人　甲○○
訴訟代理人　黃秋田　律師
被　　　告　富立工程顧問有限公司
法定代理人　戊○○
上列當事人間請求損害賠償事件，於民國96年1月18日辯論終結
，本院判決如下：
    主    文
原告之訴及假執行之聲請均駁回。
訴訟費用由原告負擔。
    事實及理由
壹、程序方面：
    本件被告富立顧問工程有限公司（下稱富立公司）未於言詞
    辯論期日到場，核無民事訴訟法第386 條各款所列情形，爰
    依原告聲請，由其一造辯論而為判決。
貳、實體方面：
一、原告起訴主張：
(一)、按被告桃園縣龜山鄉公所（下稱被告龜山鄉公所）前於民
      國（下同）92年間辦理林口特定區外13-30 道路第3 期拓
      寬工程，發包由被告富立公司設計監造，並由被告昱盛營
      造股份有限公司（下稱被告昱盛公司）承攬施作，施工現
      場鄰近原告原位於桃園縣龜山鄉○路村○ 鄰○○路坑23-2
      號工廠廠房。然於施工期間92年4 月3 日上午11時許下陣
      大雨，距原告廠房約200 公尺外之溪水竟發生水位暴漲之
      情形，後因無法順利排出而淹入原告之廠房水深約達1 公
      尺，造成原告公司於現場之機械及棉紗等原料及成品受損
      害，經統計後原告因此水災所受之損失計有新台幣（下同
      ）1,593,800 元，其內容項目及金額包括：
  １、機器馬達共33粒遭淹水受損，委託全力企業社清理整修支
      出費用64,400元。
  ２、工廠放置原料棉紗線受損75包，每包45公斤，進貨價每公
      斤150 元，原價值506,250 元，後以每公斤10元賤價出售
      予己○，獲33,750元，損472,500 元。及工廠放置原料棉
      花受損3,500 公斤，進貨價每公斤40元，原價值140,000
      元，後以每公斤5 元賤價出售予己○，獲17,500元，損失
      122,500 元。又工廠放置原料麻紗線受損350 公斤，每公
      斤250 元，原價值87,500元，後以每公斤10元賤價出售予
      己○，獲3,500元，損84,000元。
  ３、工廠包機器用針之針布5 套，每套35,000元，共計損175,
      000 元。
  ４、精紡機用之紗管損壞及流失2,000 支，每支30元，共計損
      失60,000元。
  ５、冰箱損壞1台價值8,000元。
  ６、衣櫃2台，每台2,500元，合計5,000元。
  ７、棉條桶淹水受損350個，每個300元，合計45,000元。
  ８、衣服布料20捆，共400 公斤，每公斤120 元，合計48,000
      元。
  ９、機械零件受損及雜項損失粗估100,000元。
  １０、因遭淹水整理停工2 個月，員工3 人薪資分為乙○○每
      月42,000元、洪林月琴每月16,500元，洪全乙每月10,000
      元，以上合計薪資損137,000 元。另廠房兩個月無法生產
      ，如依房租每坪600 元計算，本廠共227 坪，無形廠租損
      失亦有272,400元。
(二)、按原告工廠所在之處先前即便有颱風來臨，亦均未曾有淹
      水情形發生，原告直覺認為淹水應與前述道路拓寬工程有
      關，經向被告龜山鄉公所陳情，被告龜山鄉公所乃於92年
      4 月29日邀集被告富立公司與被告昱盛公司至原告工廠現
      場進行會勘，當時被告等會勘結果研判認為淹水原因應係
      被告昱盛公司所埋設排放溪水涵管太細，無法即時渲洩溪
      水量所造成，而作成「有關淹水造成部分損失，承包商（
      指被告昱盛公司）願與統勝紡織廠有限公司協調賠償金額
      事宜。」之結論，嗣後昱盛公司所投保工程險之富邦產物
      保險公司即委由華信公證公司到場就損害情形進行鑑定、
      拍照，後歷時多日均無下文，原告乃向華信公證公司承辦
      人丁○○小姐了解進度，高小姐表示已通知昱盛公司補提
      施工資料，然昱盛公司遲未提件供，致後續無法辦理。為
      免訴累原告曾數次發函要求昱盛公司處理賠償事宜，然昱
      盛公司反誣稱原告公司未提出損壞情形資料搪塞，一再拖
      延不予處理。原告曾就損害金額於95年2 月21日委託律師
      分別發函予被告龜山鄉公所與被告昱盛公司，要求處理賠
      償事宜，然龜山鄉公所開會協調後仍無結果，故原告不得
      已只有選擇起訴一途。
(三)、查原告廠房淹水受損既與前述龜山鄉公所發包施作林口特
      定區外13-30 道路第3 期拓寬工程有關，則業主龜山鄉公
      所、設計監造單位富立公司，與施工之被告昱盛公司對本
      案之發生乃均有違背注意義務之過失，應依民法第185 條
      共同侵權行為法則對原告之損害負連帶賠償責任。另被告
      昱盛公司依92年4 月29日會勘記錄之結論，乃已承認其賠
      償責任並願與原告協調賠償金額，若鈞院認為原告請求被
      告等連帶賠償之請求有無法成立之理由存在，原告自亦得
      依與被告昱盛公司於92年4 月29日會勘記錄之結論之合意
      內容，向被告昱盛公司單獨為賠償損害之請求。
(四)、被告等雖主張本案於92年4 月29日會勘，而原告未於94年
      4 月29日前起訴，已罹於侵權行為損害賠償請求權2 年時
      效消滅之規定，惟查：
  １、民法第197 條固規定：「侵權行為所發生之損害賠償請求
      權，自請求權人知有損害及賠償義務人時起，2 年間不行
      使而消滅。又自侵權行為時起逾10年者亦同。」之規定，
      然則原告於92年4 月29日與被告等會勘時，因被告昱盛公
      司已於會勘結論同意負責，故誤認僅昱盛公司為侵權行為
      人，當時並不知其餘二被告亦有共同賠償責任，故對被告
      龜山鄉公所及被告富立公司亦有侵權行為損害賠償請求權
      存在之事實乃屬不知，此請求權時效即無從進行，而於原
      告於94年3 月間欲委託律師發函時，律師始告知該二被告
      亦有侵權行為損害賠償請求權存在之事實，是本案損害雖
      曾於92年4 月29日進行會勘，然原告當時既尚不知被告昱
      盛公司以外其餘二被告之賠償義務存在之事實，即係處於
      不知賠償義務人之狀態，即與民法第197 條請求權時效自
      請求權人知有損害及賠償義務人時起2 年不行使而消滅之
      規定不符，對被告龜山鄉公司及被告富立公司之請求權時
      效即應自94年3 月間起算，迄原告95年6 月起訴時，乃尚
      未罹於時效消滅。
  ２、另被告昱盛公司既已於會勘結論同意負責，與原告間乃有
      合意等鑑定公司損害金額結果再為賠償金額之約定，故於
      鑑定公司損害金額結果出爐前，對昱盛公司請求權之消滅
      時亦無開始進行，況且既其與原告已另有賠償合意，性質
      上應認雙方就損害賠償已另有契約之約定，則本此契約合
      意之請求權亦應適用15年之一般請求權時效而非侵權行為
      之2 年短期時效，併此敘明。
(五)、原告先前固曾提出於92年4 月7 日所製作之損失明細表，
      載明損失金額為480,000 元，惟此係當時事發不久尚未完
      全請求損失所作粗略之簡單估算，而本件起訴請求之損失
      明細表，則係事後經較為精細之整理後所為，實際損害自
      應以起訴請求之金額為準。又由證人丁○○證稱：「要請
      昱盛公司提供相關資料，包括工程合約、施工圖等資料，
      我們於查勘當天就有通知昱盛公司要提出言些資料，但昱
      盛營造到我離職時都尚未補正，後來該案以超過保險法2
      年的請求權時效結案，一定要昱盛公司提供相關資料我們
      才能作後續的鑑定工作。」等語，及華信保險公證人有限
      公司於94年6 月1 日行文昱盛公司之函文內容，可知本案
      無法完成保險理由係因被告昱盛公司逾出險理賠期限未提
      件相關資料所致，該公司稱係原告未提供損害資料乃與事
      實不符等語。並聲明：被告等應連帶給付原告1,593,800
      元及自起訴狀繕本送達翌日起至清償日止按年息5%計算之
      利息。請准供擔保宣告假執行。
二、被告昱盛公司則以：
(一)、原告起訴意旨略以：按被告龜山鄉公所前於92年間辦理林
      口特定區外13-30 道路第3 期拓寬工程，發包後由被告富
      立公司監造，被告昱盛公司承攬施作，施工現場鄰近原告
      位於桃園縣龜山鄉○路村○ 鄰○○路坑23-2號工廠廠房。
      然於施工期間92年4 月3 日上午11時許，距原告廠房約20
      0 公尺外之溪水竟因大雨而發生水位暴漲，又因無法順利
      排出而淹入原告廠房水深達1 公，致原告公司機械、棉紗
      等原料及成品受有損害，合計1,593,800 元。爰依民法第
      184 條、第185 條提起本件訴訟。對於原告主張所受損失
      之內容項目、金額，被告昱盛公司認有爭執之必要。關於
      原告指稱：「向華信公證公司承辦人丁○○小姐了解進度
      ，高小姐表示已通知昱盛公司補提施工資料，然昱盛公司
      遲未提供，致後續無法辦理。」云云，被告昱盛公司認與
      事實不符。實際上，係因原告迄今未能提出受損機器之出
      廠證明文件或各項進項憑證，故華信公證公司無法完鑑定
      估價。
(二)、對於原告指稱「依92年4 月29日會勘記錄之結論，乃已承
      認其賠償責任並願與原告協調賠償金額事宜」等語，昱盛
      公司堅決否認。此乃肇因於會勘當時，原告法定代理人陳
      稱該公司受損金額並不高，故爾，被告昱盛公司代表人係
      基於「1.本工程有投保工程險。2.要求金額不高，應可獲
      得保險公司充分理賠。3.息事寧人、期盼工程進行順利。
      」而同意該會勘結論，但不得任意曲解為「承認」賠償責
      任之意思表示。
(三)、被告對本件92年4 月3 日上午11時許，距原告廠房約200
      公尺外之溪水因大雨而發生水位暴漲不爭執。然被告主張
      ：
  １、時效抗辯：本件發生日期為92年4 月3 日，原告起訴日期
      為95年6 月16日，已逾民法第197 條之2 年時效。雖原告
      主張92年4 月29日進行會勘結論，為被告之承諾，並無時
      效問題，然被告否認前開情事，會勘結論僅對於92年4 月
      3 日上午11時許，距原告廠房約200 公尺外之溪水竟因大
      雨而發生水位暴漲之情事，責任有待勘查，並非承諾有過
      失願賠償。
  ２、被告昱盛公司並無故意或過失：本件發生係不可抗力，不
      可歸責於被告，縱退一步言，被告依定作人指示辦理，並
      無故意或過失。
  ３、原告所受損害與被告昱盛公司行為無因果關係：原告請求
      1,593,800 元，與被告昱盛公司之行為無因果關係。且支
      出明細，亦非無疑。
(四)、
  １、按消滅時效，因請求、承認、起訴而中斷；依督促程序，
      聲請發支付命令、聲請調解或提付仲裁、申報和解債權或
      破產債權、告知訴訟、開始執行行為或聲請強制執行者，
      與起訴有同一效力；時效因請求而中斷者，若於請求後6
      個月內不起訴，視為不中斷。時效完成後，債務人得拒絕
      給付。請求權已經時效消滅，債務人仍為履行之給付者，
      不得以不知時效為理由，請求返還；其以契約承認該債務
      或提出擔保者亦同。此分別為民法第129 條、130 條、第
      144 條定有明文。另民法第129 條第1 項第2 款所謂之承
      認，為認識他方請求權存在之觀念表示，僅因債務人一方
      行為而成立，此與民法第144 條第2 項後段所謂之承認，
      須以契約為之者，性質迥不相同。又債務人於時效完成後
      所為之承認，固無中斷時效之可言，然既明知時效完成之
      事實而仍為承認行為，自屬拋棄時效利益之默示意思表示
      ，且時效完成之利益，一經拋棄，即恢復時效完成前狀態
      ，債務人顯不得再以時效業經完成拒絕給付，此又有最高
      法院50年台上字第2868號判例可參。
  ２、本件發生日期係在92年4 月3 日，兩造曾於92年4 月29日
      進行會勘，原告曾於94年3 月9 日發存證信函，另於95年
      3 月16日召開協調會，原告又於95年2 月21日發存證信函
      ，95年6 月16日起訴。惟於94年4 月29日會勘，94年3 月
      9 日發存證信函後，兩造間亦無共識或任何承諾，被告亦
      未起訴，依前開民法規定，本件於94年4 月3 日屆滿2 年
      。原告雖又於95年2 月21日發存證信函，嗣於95年6 月16
      日起訴，亦不影響時效完成。
  ３、又民法第129 條第1 項第2 款所謂之承認，為認識他方請
      求權存在之觀念表示，僅因債務人一方行為而成立，此與
      民法第144 條第2 項後段所謂之承認，須以契約為之者，
      性質迥不相同。本件92年4 月29日協調結論，並非承諾，
      且當時仍在時效內，亦無民法第144條第2項之適用。
  ４、另被告龜山鄉公所於92年4 月29日邀集被告富立公司與被
      告昱盛公司至原告工廠現場進行會勘，作成「有關淹水造
      成部分損，承包商願與統勝紡織有限公司協調賠償金額事
      宜。」之會勘記錄。依前開記錄可明，非被告之承諾，會
      勘結論僅對於92年4 月3 日上午11時許，距原告廠房約20
      0 公尺外之溪水竟因大雨而發生又位暴漲之情事，責任有
      待勘查，並非承諾有過願意賠償等語置辯。並聲明：原告
      之訴及假執行之聲請均駁回。如受不利之判決，願供擔保
      請准免予假執行。
三、被告龜山鄉公所則以：
(一)、被告無賠償責任：
  １、被告龜山鄉公所為定作人，不負賠償責任：民法第189 條
      規定：「承攬人因執行承攬事項，不法侵害他人之權利者
      ，定作人不負損害賠償責任。」。查被告龜山鄉公所將系
      爭工程交由被告富立公司設計監造，被告昱盛公司施作，
      因此被告龜山鄉公所為本工程之定作人，依民法第189 條
      規定，被告對於原告不負損害賠償責任可明。又依92年4
      月29日會勘紀錄結論記載：「有關淹水造成部分損失，承
      包商（即被告昱盛公司）願與統勝紡織公司協調賠償金額
      事宜。」，亦足見賠償金額事宜與被告無涉。
  ２、否認本工程之施作存有過失：原告主張其損害係因被告昱
      盛公司施作之涵管太細所造成，被告否認之，並認為應請
      原告依法舉證。
  ３、否認原告之損害與被告昱盛公司之施工間存有相當因果關
      係：退步言之，縱謂被告昱盛公司施設涵管有所疏失，然
      被告龜山鄉公所仍否認此疏失與原告之損害具有相當因果
      關係。如原告仍欲主張相當因果關係之存在，應請原告依
      民事訴訟法第277條規定負擔舉證責任以實其說。
(二)、對於損害賠償金額之爭執：
  １、機器馬達：馬達修復費用64,000元，被告認為原告主張之
      馬達是否確係因淹水受損，應請原告舉證以實其說。
  ２、原料受損：原料棉紗、棉花、麻紗線受損84,000元部分，
      應請原告就原料之進價提出憑證，以究明原告損失之金額
      。
  ３、生財設備：機器針布175,000 元、精紡機紗管60,000元、
      冰箱8,000 元、衣櫃5,000 元、棉條桶45,000元、衣服布
      料48,000元、機械零件受損及雜項損失100,000 元未見原
      告舉證說明其損害金額，原告亦未說明其進價，故應否准
      原告之請求。退步言之，如鈞院認為原告生財設備確實有
      損害，亦應有折舊處理。
  ４、停工損失：3 名員工均與原告法定代理人乙○○有親屬關
      係，是否確有工資137,000元之損害，被告有所疑問。
  ５、房租損害：原告主張受有房租損害272,400 元，應請原告
      提出租約以實其說。退步言之，縱原告房屋確為租賃使用
      ，然縱未有淹水事件，原告亦應為本項支出，故本金額實
      不應列為原告之損害。
(三)、原告請求權已因罹於時效而消滅：
      民法第197 條第1 項規定：「因侵權行為所生之損害賠償
      請求權，自請求權人知有損害及賠償義務人時起，2 年間
      不行使而消滅。」。查原告至遲在92年4 月29日會勘時即
      已知悉損害及賠償義務人，故應於94年4 月29日前起訴，
      惟其未在期限內起訴，則本件原告之損害賠償請求權，已
      因罹於時效而消滅等語資為抗辯。並聲明：原告之訴及假
      執行之聲請均駁回。如受不利之判決，願供擔保請准免予
      假執行。
四、被告富立公司未於言詞辯論期日到場，惟據其提出之書狀概
    以：
(一)、本公司與被告昱盛公司並無任何合約關係，且無任何金錢
      代償之規定，依被告富立公司與被告龜山鄉公所之服務合
      約書，並無承包商若涉及民事賠償時，被告富立公司需予
      協助處理之任何規定，原告對被告昱盛公司請求之損害賠
      償事件，與被告富立公司無涉。
(二)、一般工程合約均有災害處理之條文，規定廠商需投保營造
      綜合險，並規定於履約期間災害所致之一切損失，由廠商
      負責；被告昱盛公司與另一被龜山鄉公所所簽訂的「龜山
      鄉林口特定區外13-30 道路扣寬第3 期工程」合約內應有
      本條文之存在。由於該兩被告均未提供合約副本予本公司
      ，故本公司無法提供該合約之條文。被告龜山鄉公所於92
      年4 月29日舉行請求賠償會勘，於該會議結論時承包商即
      被告昱盛公司亦允諾願單獨賠償，此有出席人員之簽名可
      稽，故原告請求其他被告等連帶損害賠償並無理由。
(三)、又原告主張被告富立公司與其他被告構成民法第185 條共
      同侵權行為，惟構成民法第185 條之情形需以被告富立公
      司對原告已構成民法第184 條侵權行為為要件。故原告應
      負責舉出具體過失之事證，被告富立公司與其他被告構成
      共同侵權行為，原告始對被告富立公司有請求賠償的權利
      。退萬步言之，縱認為被告富立公司構成侵權行為，因民
      法第197 條侵權行為時效為2 年，本案賠償協調會係於92
      年4 月召開，若原告認定被告富立公司為侵權行為人，應
      於時效內提出請求。惟迄今距離追訴已超過2 年始提出請
      求，其請求權時效亦已罹於時效。
(四)、 再則工程合約承包廠商均有連帶保證人，若被告昱盛公
       司逃避賠償之請求，原告應將本工程之連帶保證人列為
       連帶賠償人始為正確，而非找不相干的單位並引用共同
       侵權行為法則要求連帶賠償，若被告屬有違背注意義務
       之過失，則原告應負責舉出具體過失之事證，而非一語
       籠統帶過均屬共同侵權行為人需負連帶損害賠償，那豈
       不是所有列為被告者均全部中箭落馬，則有失審判之公
       允等語資為抗辯。並聲明：原告之訴及假執行之聲請均
       駁回。如受不利之判決，願供擔保免予假執行。
五、兩造不爭執之事實如下：
(一)、90年被告龜山鄉公所將林口特定區外13之30道路拓寬第3
      期工程，發包由戊○○土木水利保持技師事務所設計監造
      ，嗣因戊○○技師變更執業至富立工程顧問公司任職，所
      以在91年5 月10日申請由另被告富立工程顧問有限公司承
      受，經被告於91年6 月5 日以桃龜鄉工字第0910012287號
      函同意，並有被告龜山鄉公所提出之桃園縣龜山鄉公所購
      置訂製林口特定區外13之30道路拓寬第3 期工程委託設計
      、監造服務合約書、91年6 月5 日桃龜鄉工字第09100122
      87號函在卷足憑（見本院卷第96頁至第99頁）。
(二)、被告龜山鄉公所與另被告昱盛公司於91年3 月4 日簽訂桃
      園縣龜山鄉公所龜山林口特定區外13之30道路拓寬第三期
      工程工程採購契約書，由被告昱盛營造股份有限公司承攬
      系爭道路拓寬第三期工程，有被告龜山鄉公所提出之桃園
      縣龜山鄉公所龜山林口特定區外13-30 道路拓寬第3 期工
      程工程採購契約書附卷可按（見本院卷第100 頁至第124
      頁）。
(三)、施工之地點鄰近原告之廠房（位於桃園縣龜山鄉○路村○
      鄰○○路坑23之2 號）。
(四)、92年4 月3 日上午11時許桃園地區突下傾盆大雨致距離原
      告廠房約200 公尺外之溪水暴漲。
(五)、被告龜山鄉公所於92年4 月29日邀集被告富立公司與被告
      昱盛公司至原告工廠現場會勘，作成「有關淹水造成部分
      損失承包商願與統勝紡織廠有限公司協調賠償金額事宜」
      之會勘紀錄，亦有原告提出會勘記錄乙份附卷可參。
(六)、92 年4 月29日下午2 時兩造至現場會勘，並作成會勘紀
      錄，原告於94年3 月9 日寄存證信函予被告，94年8 月23
      日原告以存證信函通知被告龜山鄉公所及桃園縣政府，原
      告於該次存證信函後，並未於6 個月內有起訴動作，94年
      9月29日龜山鄉公所回函，94年9 月13日昱盛公司回函，
      95年2 月21日原告再度以存證信函函知被告，95年3月16
      日於龜山鄉公所召開協調會，並有原告提出之存證信函（
      見本院卷第19頁至第30頁）、被告龜山鄉公所94年3月25
      日桃龜鄉工字第094022319 號函、95年3月9 日桃龜鄉工
      字第095004915 號函、被告存證信函（見本院卷第200 頁
      、第214 頁至219 頁）。
六、兩造於96年1 月18日言詞辯論期日協議簡化本件爭點如下：
(一)、本件原告之請求權是否已罹於時效？
  １、對被告龜山鄉公所及被告富立公司請求權時效應如何計算
      ？
  ２、被告昱盛營造股份有限公司於92年4 月29日會勘紀錄表示
      「有關淹水造成部分損失，承包商願與公司協調賠償金額
      」等語，是否係兩造間就賠償意定契約而有15年時效之適
      用？
(二)、本件請求權如未罹於時效，被告等是否有故意過失行為？
      另被告龜山鄉公所是否可依民法第189 條主張免責？
(三)、原告所受損失與被告之行為有無因果關係？損害賠償額為
      多少？
七、本件首應探究者即本件原告之請求權是否已罹於時效？茲分
    述如下：
  １、按「侵權行為所發生之損害賠償請求權，自請求權人知有
      損害及賠償義務人時起，2 年間不行使而消滅，自有侵權
      行為時起，逾10年者亦同。」，民法第197 條第1 項定有
      明文。所謂請求權人「知有損害」，指知悉受有何項損害
      而言，至對於損害額則無認識之必要，且非僅單純知有損
      害，其因而受損之他人行為為侵權行為，亦須一併知之，
      若僅知受損害及行為人，而不知其行為為侵權行為，則無
      從本於侵權行為請求賠償，時效即無從進行。查本件事故
      乃發生於92年4 月3 日上午11時許下陣大雨，致距原告廠
      房約200 公尺外之溪水發生水位暴漲，造成原告之廠房淹
      水，公司機械原料成品受損害。事發後原告乃向被告龜山
      鄉公所陳情後，由被告龜山鄉公所於92年4 月29日下午14
      時許邀集原告、被告昱盛公司及富立公司等至現場會勘，
      並當場作成會勘記錄之事實，此為兩造所不爭執，並有會
      勘記錄乙份在卷可考，參以前揭會勘記錄載明：「統勝紡
      織廠因林口特定區外13-30 道路第3 期拓寬工程施工不當
      於92年4 月3 日造成廠房淹水機械損失慘重，請求賠償會
      勘記錄」等語，及被告龜山鄉公所於會勘後之92年5 月1
      日以桃龜鄉工字第0920009077號函，檢送該次原告請求賠
      償會勘記錄乙份（見本院卷第80頁），分別函知原告（正
      本）、被告昱盛公司、被告富立公司（均為副本）等情可
      知，原告於92年4 月29日會勘時，即已知悉因前開大雨造
      成其廠房淹水受有何項損害，且亦知悉除被告昱盛公司外
      ，被告龜山鄉公所及被告富立公司均與前開林口特定區外
      13-3 0道路扣寬工程有關，亦可能涉共同侵權行為至明，
      否則被告龜山鄉公所焉有於系爭淹水事故發生致原告廠房
      財物受損後，被告龜山鄉公所自行並邀集不相干之被告富
      立公司至現場會勘協調賠償事宜，並於事後函知原告及被
      告昱盛公司、富立公司會勘記錄之理？是原告主張本案損
      害雖曾於92年4 月29日進行會勘，然原告當時既尚不知昱
      盛公司以外其餘二被告（即被告龜山鄉公所及富立公司）
      之賠償義務存在之事實，即係處於不知賠償義務人之狀態
      ，是對被告龜山鄉公司及被告富立公司之請求權時效即應
      自94年3 月間起算云云，要與事實不符，委無足採。原告
      既已於92年4 月29日即知悉前開損害及被告龜山鄉公所、
      被告富立公司均為前開共同侵權行為之賠償義務人，而原
      告遲至95年6 月16日始向本院提起本件訴訟，顯已逾上開
      法文所定之2 年時效期間。
  ２、次按「消滅時效，因左列事由而中斷：一、請求。二、承
      認。三、起訴。」、「時效因請求而中斷者，若於請求後
      六個月內不起訴，視為不中斷。」、「時效完成後，債務
      人得拒絕給付。請求權已經時效消滅，債務人仍為履行之
      給付者，不得以不知時效為理由，請求返還；其以契約承
      認該債務或提出擔保者亦同。」，民法第129 條第1 項、
      第130 條、第144 條分別定有明文。民法第129 條第1項
      第2 款所稱之「承認」，係指因時效而受利益之債務人向
      債權人表示認識其請求權存在之觀念通知，此項承認無須
      一一明示其權利之內容及範圍等，以有可推知之表示行為
      即為已足。又債務人同意進行協商，且於協商過程中承認
      債權人之請求權存在，即生中斷時效之效力，不因協商未
      能達成一致之合意而受影響。時效因承認而中斷者，其時
      效期間應重行起算（最高法院92年度台上字第291 號、91
      年度台上字第208 號判決意旨參照）。又民法第129 條第
      1 項第2 款所謂之承認，為認識他方請求權存在之觀念表
      示，僅因債務人一方行為而成立，此與民法第144 條第2
      項後段所謂之承認，須以契約為之者，性質迥不相同（最
      高法院50年台上字第2868號判例參照）。
  ３、查原告主張被告等涉前開共同侵權行為致其公司廠房財物
      受損之事實，乃發生於92年4 月3 日，事發後兩造於92年
      4 月29日至現場進行會勘，並製作會勘記錄乙節，已如前
      述，會勘記錄之結論固載明：「有關淹水造成部分損，承
      包商（即被告昱盛公司）願與統勝紡織公司協調賠償金額
      事宜。」等語，惟被告昱盛公司既僅表示「願與原告協調
      賠償金額事宜」，亦即被告昱盛公司同意就賠償金額事宜
      與原告進行協商以釐清應負責任，然就損害賠償之內容及
      範圍則屬尚未確定，是將來究否應由被告昱盛公司負責賠
      償，甚或賠償範圍多大，亦視原告與被告昱盛公司間協商
      之結果而定。由此可知，前開會勘記錄結論之記載，並非
      被告昱盛公司對原告承諾賠償責任，兩造間要無賠償合意
      契約亦明。是原告主張被告昱盛公司既已於會勘結論同意
      負責，與原告間乃有合意等鑑定公司損害金額結果再為賠
      償金額之約定，故於鑑定公司損害金額結果出爐前，對昱
      盛公司請求權之消滅時亦無開始進行，況且既其與原告已
      另有賠償合意，性質上應認雙方就損害賠償已另有契約之
      約定，則本此契約合意之請求權亦應適用15年之一般請求
      權時效而非侵權行為之2 年短期時效云云，亦屬無據。
  ４、再依前開兩造間之前揭會勘結論，被告昱盛公司既已向原
      告表示認識其侵權行為請求權存在之觀念通知，符合前開
      民法第129 條第1 項第2 款規定之「承認」，揆諸前揭說
      明，即生中斷時效之效力，不因協商未能達成一致之合意
      而受影響。又時效因承認而中斷者，其時效期間應重行起
      算，是本件原告對被告昱盛公司之侵權行為請求權時效期
      間，應自92年4 月29日重行起算，原告之請求權至94年4
      月29日即罹於時效亦明。
  ５、原告雖又於時效期間內之94年3 月9 日寄存證信函予被告
      龜山鄉公所、富立公司及昱盛公司，向其等請求損害賠償
      ，然於寄送前開存證信函後，並未對被告等起訴，此為原
      告當庭所不爭執（見本院95年10月31日言詞辯論筆錄），
      依民法第130 條規定，時效因請求而中斷者，若於請求後
      6 個月內不起訴，視為不中斷，亦即原告對被告三人之請
      求權時效仍自得請求時即92年4 月29日起繼續進行，一如
      未經中斷者然，是原告對被告等之請求權迄94年4 月29日
      屆滿而均罹於時效無疑。被告等辯稱：原告侵權行為請求
      權業已罹於時效，為時效抗辯，於法有據，洵可採信。另
      本件原告之請求權既已罹於時效，則關於被告等是否有故
      意過失行為，被告龜山鄉公所是否可依民法第189 條主張
      免責，以及原告所受損失與被告之行為有無因果關係，損
      害賠償額為多少等爭點，本院即毋庸再予論述，併此敘明
      。
八、綜上所述，原告對被告昱盛公司、龜山鄉公所及富立公司之
    侵權行為請求權時效既已均罹於時效，是原告依民法第184
    條、第185 條侵權行為法律關係請求被告等應連帶給付原告
    1,593,800 元及自起訴狀繕本送達翌日起至清償日止按年息
    5%計算之利息，為無理由，依法應駁回之。又原告之訴既經
    駁回，其假執行之聲請亦失所附麗，應併予駁回。
九、本件判決之基礎已臻明確，兩造其餘之攻擊防禦方法及舉證
    ，核與判決無影響，毋庸一一論述，併此敘明。
據上論結：原告之訴為無理由，依民事訴訟法第385 條第1 項前
段、第78條，判決如主文。
中　　華　　民　　國　　96　　年　　1 　　月　　31　　日
                  民事第一庭    法　官　汪智陽
以上正本證明與原本無異。
如對本判決上訴，須於判決送達後20日內向本院提出上訴狀。
                                書記官　葉菽芬
中　　華　　民　　國　　96　　年　　1 　　月　　31　　日
